【裁判字號】    99,交聲,1316
【裁判日期】    991130
【裁判案由】    聲明異議
【裁判全文】
臺灣臺南地方法院交通事件裁定        99年度交聲字第1316號
原處分機關  交通部公路總局嘉義區監理所臺南監理站
異  議  人
即受處分人  林忠義
上列受處分人因違反道路交通管理處罰條例案件，對於交通部公
路總局嘉義區監理所臺南監理站民國99年11月9日所為之裁決處
分（處分案號：嘉監南字第裁74-M00000000號）聲明異議，本院
裁定如下：
    主  文
原處分關於罰鍰新臺幣肆萬玖仟伍佰元部分撤銷。
上開撤銷部分，林忠義不罰。
    理  由
一、原處分意旨略以：異議人林忠義於民國98年5月26日10時52
    分許，駕駛車牌號碼1991-NQ號自用小客車，行經臺南縣永
    康市○○街44巷口處，因不勝酒力不慎撞及同向由第三人黃
    麗貞駕駛而停等紅燈之車號ZWO-169號輕型機車，致第三人
    黃麗貞受有背挫傷、左手肘擦傷等傷害，經臺南縣警察局永
    康分局（下稱舉發機關）警員到場處理，測得異議人呼氣酒
    精濃度為1.09mg/l，因已超過規定標準值0.25mg/l為由而予
    以製單舉發。嗣經原處分機關即交通部公路總局嘉義區監理
    所臺南監理站以其違規事證明確，依道路交通管理處罰條例
    第35條第1項第1款（原處分漏載第24條第1項第2款）及違反
    道路交通管理事件統一裁罰基準表之規定，裁處罰鍰新臺幣
    （下同）49,500元，並應參加道路交通安全講習（駕照部分
    已另案執行吊銷1年在案）等語。
二、異議意旨略以：本件酒醉駕車違規部分業經檢察官為緩起訴
    處分，異議人並已向指定機構支付緩起訴處分金80,000元完
    畢，依照一事不二罰，請求撤銷原處分中之罰鍰裁罰等語。
三、按汽車駕駛人，駕駛汽車經測試檢定有酒精濃度超過規定標
    準者，處15,000元以上60,000元以下罰鍰，並當場移置保管
    該汽車及吊扣其駕駛執照1年；因而肇事致人受傷者，並吊
    扣其駕駛執照2年；致人重傷或死亡者，吊銷其駕駛執照，
    並不得再考領。又汽車駕駛人，有第35條第1項規定之情形
    者，應接受道路交通安全講習，道路交通管理處罰條例第35
    條第1項第1款、第24條第1項第2款分別定有明文。又汽車駕
    駛人飲用酒類或其他類似物後其吐氣所含酒精濃度超過每公
    升0.25毫克以上者，不得駕車，道路交通安全規則第114條
    第2款復定有明文。
四、經查：
  (一)舉發機關以異議人於上揭時、地有呼氣酒精濃度為1.09mg/l
    ，因已超過規定標準值0.25mg/l而予以製單舉發，嗣經原處
    分機關裁處如前述裁罰等情，為異議人所不爭執，並有呼氣
    酒精濃度測定紀錄單、舉發機關98年5月26日南縣警交字第
    M00000000號舉發通知單及原處分機關99年11月9日嘉監南字
    第裁74-M00000000號裁決書各1份在卷可稽，是此部分違規
    事實已可認定。又異議人因酒後駕車行為，經臺灣臺南地方
    法院檢察署檢察官認其所為係犯刑法第185條之3之公共危險
    罪，惟參酌刑法第57條所列事項及公共利益之維護，認以緩
    起訴為適當，而依刑事訴訟法第253條之2第1項第4款之規定
    ，以98年度偵字第8100號緩起訴處分書命異議人向指定機構
    即臺南縣國民中小學紓困助學金專戶管理委員會支付80,000
    元緩起訴處分金，且緩起訴期間自98年7月24日起至99年7月
    23日止等事實，經本院調取臺灣臺南地方法院檢察署98年度
    偵字第8100號（含98年度緩字第1828號緩起訴執行卷宗）偵
    查卷查證屬實。
  (二)惟按95年2月5日生效之行政罰法第26條第1項規定，一行為
    同時觸犯刑事法律及違反行政法上義務規定者，依刑事法律
    處罰之。但其行為應處以其他種類行政罰或得沒入之物而未
    經法院宣告沒收者，亦得裁處之。究其立法目的，無非以一
    行為同時觸犯刑事法律及違反行政法上義務規定時，由於刑
    罰與行政罰同屬對不法行為之制裁，而刑罰之懲罰作用較強
    ，故依刑事法律處罰，即足資警惕時，實無一事二罰再處行
    政罰之必要，且刑事法律處罰，由法院依法定程序為之，較
    符合正當法律秩序，應予優先適用，但罰鍰以外之沒入或其
    他種類行政罰，因兼具維護公共秩序之作用，為達行政目的
    ，行政機關仍得併予裁處。
  (三)本件異議人上開酒駕行為，經檢察官依刑事訴訟法第253條
    之2第1項第4款規定為緩起訴處分，並命受處分人向公益團
    體捐款，受處分人係履行檢察官所為緩起訴處分命令，此等
    命令名義上雖非刑罰，但仍是一種特殊處遇措施，造成受處
    分人之財產減少，性質上亦屬剝奪人民財產權之處分，與刑
    事制裁無異，實質上為刑事處罰。故檢察官為緩起訴處分並
    命向公益團體捐款者，其捐款解釋上亦屬道路交通管理處罰
    條例第35條第8項所規定之罰金。而參諸違反道路交通管理
    事件統一裁罰基準表之規定，對於駕駛人駕駛自用小客車，
    其吐氣所含酒精濃度超過每公升0.55毫克以上者，其最低應
    納罰鍰之數額為49,500元。查本件異議人在刑事部分，業經
    檢察官為緩起訴處分，並經檢察官命向臺南縣國民中小學紓
    困助學金專戶管理委員會支付80,000元，異議人亦於99年1
    月11日履行上開緩起訴處分之負擔完畢一情，有合作金庫商
    業銀行南永康分行匯款申請書代收入傳票影本（二）、臺南
    縣政府99年2月10日府教體字第0990037224號函檢附臺南縣
    國民中小學紓困助學金專戶管理委員會收據、臺灣高等法院
    被告前案紀錄表、臺灣臺南地方法院檢察署檢察官98年度偵
    字第8100號緩起訴處分書各1份附於上揭卷宗可憑，依前揭
    說明，本件受處分人即異議人之行政罰罰鍰部分，應不得再
    為裁處。
  (四)綜上所述，原處分機關就異議人所處罰鍰49,500元部分之行
    政裁罰，即有未洽，應由本院撤銷該處分並就該部分為異議
    人不罰之諭知，以資適法。至於原處分中關於施以道路交通
    安全講習部分，異議人並未聲明異議，本院自不予審究，併
    予敘明。
五、據上論斷，依道路交通管理處罰條例第87條第2項、道路交
    通事件處理辦法第19條前段，裁定如主文。
中    華    民    國    99    年    11    月    30    日
                      交通法庭  法  官  黃聖涵
以上正本證明與原本無異。
如不服本裁定，應於收受送達後5日內向本院提出抗告狀。（應
附繕本）
                                書記官  吳揆滿
中    華    民    國    99    年    11    月    30    日

司法院資訊處製作；財團法人民間司法改革基金會備份。
